臺灣基隆地方法院基隆簡易庭小額民事判決
109年度基小字第3397號
原      告  第一產物保險股份有限公司

法定代理人  李正漢  


訴訟代理人  陳鏡威  
被      告  戴福順  

上列當事人間請求損害賠償事件，本院於民國110年2月22日言詞
辯論終結，判決如下：
    主  文
被告應給付原告新臺幣貳萬貳仟貳佰壹拾陸元，及自民國一百一
十年二月十日起至清償日止，按年息百分之五計算之利息。
原告其餘之訴駁回。
訴訟費用新臺幣壹仟元，由被告負擔新臺幣玖佰柒拾元，餘由原
告負擔。
本判決原告勝訴部分得假執行，但被告如以新臺幣貳萬貳仟貳佰
壹拾陸元為原告預供擔保，得免為假執行。
    事實及理由
一、被告經合法通知，未於言詞辯論期日到場，核無民事訴訟法
    第386條所列各款情形，依民事訴訟法第436條之23、第436 
    條第2項、第385條第1項前段之規定，准原告訴訟代理人之
    聲請，由其一造辯論而為判決。
二、原告起訴主張：
    原告承保車號000-0000號車（下稱系爭車輛）之車體損失險
    ，系爭車輛於民國108年1月6日10時許，由訴外人李安修駕
    駛行經基隆市七堵區明德一路、南興街口處，遭被告駕駛車
    號0000-00號車因違規左轉而碰撞受損，系爭車輛受損部分
    ，原告已依保險契約賠付被保險人修理費用共計新臺幣（下
    同）22,905元(鈑金4,300元、塗裝：7,395元、材料：11,21
    0元）而修復之，爰依民法第191之2條及保險代位之法律關
    係，提起本件訴訟，並聲明：㈠被告應給付原告22,905元，
    及自起訴狀繕本送達被告之翌日起至清償日止，按年息百分
    之5計算之利息。㈡訴訟費用由被告負擔。
三、被告經合法通知未於言詞辯論期日到場，亦未提出書狀作何
    聲明或陳述。
四、本院之判斷：
  ㈠原告主張被告駕駛車號0000-00號自用小貨車，於108年1月6
    日10時10分許，行經基隆市七堵區明德一路、南興路口，與
    系爭車輛發生碰撞，致系爭車輛受損，及原告已依約賠付上
    揭金額而修復系爭車輛等事實，業據原告提出第一產物保險
    股份有限公司汽車保險計算書(任意)原本、電子發票證明聯
    原本、基隆市警察局道路交通事故當事人登記聯單影本、A3
    類道路交通事故調查報告表影本、系爭車輛行車執照影本、
    誠隆汽車股份有限公司木柵廠估價單原本等件為證，且經本
    院依職權向基隆市警察局第三分局調閱本件道路交通事故相
    關資料（見該局109年12月2日基警三分五字第1090313073號
    函附A3類道路交通事故調查報告表、基隆市警察局道路交通
    事故當事人登記聯單影本、交通事故現場照片）在卷可稽，
    堪信為真。
  ㈡按「汽車行駛至交岔路口，其行進、轉彎，應依下列規定：
　　七、轉彎車應讓直行車先行」、「汽車行駛時，駕駛人應注
    意車前狀況及兩車並行之間隔，並隨時採取必要之安全措施
    」，道路交通安全規則第102條第1項第7款、第94條第3項前
    段分別定有明文。經查，前揭基隆市警察局第三分局函附之
    A3類道路交通事故調查報告表「和解(理賠)內容」欄記載：
    第一當事人戴福順駕駛自小貨1889-FQ號，從台塑加油站(明
    德一路端)出口行駛至基隆市七堵區明德一路與南興路口，
    於該處違規左轉，不慎以車輛右前保桿與直行於明德一路往
    基隆市區方向、由第二當事人李安修駕駛之自小客BAJ-8523
    號碰撞，因該事故造成第二當事人李安修之自小客BAJ-8523
    號左前門刮傷凹陷致無法正常開啟、左前輪弧刮傷凹陷、左
    前輪圈刮傷掉漆，全車有鍍膜，局部刮傷掉漆，而第一當事
    人戴福順駕駛之自小貨1889-FQ號右前保險桿凹陷掉漆。第
    一當事人表示其車損修復費用欲自行負責，另同意理賠第二
    當事人車損修復費用。第二當事人表示其所有之保險機制為
    全額保險，欲透過自己保險公司全權處理。第一當事人允諾
    ，雙方協議後由第二當事人透過其保險公司修復第二當事人
    車損費用，後由保險公司代替第二當事人對第一當事人代位
    求償…」等語，被告及李安修均於該調查報告表上簽名，可
    知本件交通事故之發生，係因被告駕駛車輛違規左轉且未讓
    直行車先行，亦未注意車前狀況，因而撞擊系爭車輛，堪認
    被告係有過失，是被告對系爭車輛所受損害應負侵權行為損
    害賠償責任。而原告已依保險契約給付系爭車輛之修復費用
    修復系爭車輛，自得依保險法第53條規定代位行使對被告之
    損害賠償請求權。
  ㈢按因故意或過失，不法侵害他人之權利者，負損害賠償責任
    。汽車、機車或其他非依軌道行駛之動力車輛，在使用中加
    損害於他人者，駕駛人應賠償因此所生之損害，民法第184
    條第1項前段、第191條之2前段分別定有明文。次按負損害
    賠償責任者，除法律另有規定或契約因有訂定外，應回復他
    方損害發生前之原狀；第一項情形，債權人得請求支付回復
    原狀所必要之費用，以代回復原狀，民法第213條第1項、第
    3項定有明文。再按物被毀損時，被害人除得依民法第196 
    條請求賠償外，並不排除民法第213條至第215條之適用。依
    民法第196條請求賠償物被毀損所減少之價額，得以修復費
    用為估定之標準，但以必要者為限（例如：修理材料以新品
    換舊品，應予折舊）。被害人如能證明其物因毀損所減少之
    價額，超過必要之修復費用時，就其差額，仍得請求賠償（
    最高法院77年度第9次民事庭會議決議㈠參照）。查原告主張
    系爭車輛之修復費用，依上揭誠隆汽車股份有限公司木柵廠
    估價單之總金額為22,905元（鈑金4,300元、烤漆7,395元、
    零件11,210元），而系爭車輛出廠年月為107年11月，不知
    其確切之出廠日期，推定系爭車輛為107年11月15日出廠，
    而以107年11月15日為計算折舊之基準。至108年1月6日車禍
    受損之日止，依營利事業所得稅查核準則第95條第6款規定
    ：「固定資產提列折舊採用定率遞減法者，以一年為計算單
    位，其使用期間未滿一年者，按實際使用之月數相當於全年
    之比例計算之，不滿一月者，以月計」之方法計算結果，使
    用之時間應以2月計，其車輛及附加零件已有折舊，應將折
    舊部分予以扣除。本院依行政院所頒固定資產耐用年數表及
    固定資產折舊率之規定，自用小客車之耐用年數為5年，依
    定率遞減法每年折舊千分之369，則原告請求之修理費中零
    件費用11,210元，依上開標準計算折舊後，原告所得請求之
    材料費用為10,521元（折舊值11,210元×0.369 ×(2/12)＝689
    元，折舊後價值11,210元－689元＝10,521元，元以下四捨五
    入，下同）。加計其餘不應折舊之修復金額（鈑金4,300元
    、烤漆,7,395元），則修復系爭車輛之必要費用應為22,216
    元。
五、綜上所述，原告基於民法侵權行為之規定及保險代位之法律
    關係，請求被告給付22,216元，及自起訴狀繕本送達之翌日
    即110年2月10日起至清償日止，按年息百分之5計算之利息
    ，為有理由，應予准許。逾此範圍之請求，為無理由，應予
    駁回。
六、本件係適用小額訴訟程序所為被告敗訴之判決，依民事訴訟
    法第436條之20規定，就原告勝訴部分依職權宣告假執行。
    並依職權宣告被告預供擔保得免為假執行。
七、訴訟費用即第一審裁判費1,000元，由被告負擔970元（計算
    式：1,000元×22,216元/22,905元＝970元），餘由原告負擔
    。
八、據上論結，本件原告之訴為一部有理由、一部無理由，依民
    事訴訟法第436條之23、第436條之19第1項、第436條之20、
    第436條第2項、第385條第1項前段、第392條第2項、第79條
    、第87條第1項判決如主文。
中    華    民    國    110    年    2    月    26    日
                  基隆簡易庭  法  官  高偉文
以上正本係照原本作成。
對於本件判決如有不服，應於收受送達後20日內向本院提出上訴
書狀，上訴於本院合議庭，並按他造當事人之人數附具繕本。
當事人之上訴，非以判決違背法令為理由不得為之，上訴狀應記
載上訴理由，表明下列各款事項：
(一)原判決所違背之法令及其具體內容。
(二)依訴訟資料可認為原判決有違背法令之具體事實。
如委任律師提起上訴者，應一併繳納上訴審裁判費。
中    華    民    國    110    年    2    月    26    日
                              書記官   王人俊